臺灣高等法院民事判決
108年度選上字第21號
上  訴  人  林騰煌  
訴訟代理人  謝志嘉律師
複 代理 人  謝維仁律師
訴訟代理人  葉蓉棻律師
複 代理 人  蔡玫眞律師
訴訟代理人  郭美春律師
被 上訴 人  臺灣宜蘭地方檢察署檢察官

訴訟代理人  林仕宗  
被 上訴 人  邱嘉進  
訴訟代理人  林國漳律師
上列當事人間請求當選無效事件，上訴人對於中華民國108年7月
17日臺灣宜蘭地方法院107年度選字第2號、第3號第一審判決提
起上訴，本院於109年2月19日言詞辯論終結，判決如下：
    主      文
原判決廢棄。
被上訴人在第一審之訴駁回。
第一、二審訴訟費用由被上訴人負擔。
    事實及理由
按「當事人不得提出新攻擊或防禦方法。但有下列情形之一者
  ，不在此限……二、事實發生於第一審法院言詞辯論終結後者。
  三、對於在第一審已提出之攻擊或防禦方法為補充者」、「未
  於準備程序主張之事項，除有下列情形之一者外，於準備程序
  後行言詞辯論時，不得主張之……三、因不可歸責於當事人之事
  由不能於準備程序提出者。四、依其他情形顯失公平者
　」，民事訴訟法第447條第1項但書第2款、第3款、第276條第1
  項第3款、第4款分別定有明文。另同法第463條規定：「除本
  章別有規定外，前編第一章、第二章之規定，於第二審程序準
  用之」。上訴人提出臺灣臺東地方法院99年度選訴字第12號刑
  事歷審判決、選舉重要程序、林福山屋內簡圖、張玉女住家外
  觀等及客廳照片、上訴人住處與張玉女住處網路地圖及步行時
  間、檢察官上訴書、聲請函查林張秀子就診相關事宜、函中選
  會查明系爭選舉相關事宜、行勘驗現場、訊問證人楊光華、陳
  麒安、陳建科、陳坤池；上訴人於準備程序終結後提出中選會
  網站列印資料、本院刑事庭108年度選上字第11號刑事判決（
  本院卷一第111-147、245、250-251、255、259、261、267、2
  73、421-437頁；本院卷二第125-127、167-168、253-262頁）
  。以上於準備程序終結前提出之證物、聲請事項均經上訴人釋
  明符合民事訴訟法第447條第1項但書第3款之規定。上訴人於
  準備程序終結後提出之中選會網站資料除釋明符合該規定外，
  另釋明符合同法第276條第1項第4款之規定；另上揭刑事判決
  則釋明符合民事訴訟法第447條第1項但書第2款、第276條第1
  項第3款之規定，均合於首揭規定，皆應准其等提出。
被上訴人起訴主張：上訴人為宜蘭縣第19屆議員第10選區（蘇
  澳鎮選區）之選舉（下稱系爭選舉）登記第2號之候選人，為
  求順利當選，對於有投票權之人行求而約其為一定行使之，於
  民國107年11月第二週某日18時許，至訴外人林福山位於宜蘭
  縣○○鎮○○路00號住處拜票，向林福山佯稱要借廁所，在林福山
  屋內，主動欲交付現金新臺幣（下同）5,000元予有投票權之
  林福山，並要求林福山於該屆縣議員選舉投票時，將選票投給
  上訴人，惟林福山當場拒絕受領賄賂款項。另於107年11月14
  日或15日下午某時許，至訴外人張玉女位於同路6巷19號住處
  ，以5,000元交付予張玉女，作為張玉女投票予上訴人之賄款
  。上訴人前開行為已觸犯公職人員選舉罷免法（下稱選罷法）
  第99條第1項之罪嫌，經被上訴人臺灣宜蘭地方檢察署（下稱
  宜蘭地檢）檢察官（下稱檢察官）提起公訴。檢察官及被上訴
  人邱嘉進均依選罷法第120條第1項第3款規定提起本件當選無
  效之訴，求為上訴人於107年11月30日經中央選舉委員會（下
  稱中選會）公告當選為宜蘭縣第19屆議員選舉當選人之當選無
  效之判決。
  上訴人則以：系爭選舉於107年10月19日候選人抽籤號碼，伊
  於10月下旬欲製作選舉小型搶救看板，伊配偶林陳杏月之表弟
  林茂松知悉此事，向林陳杏月建議由林松茂之友林福山施作，
  伊因性急遂於11月上旬某日至林福山家中洽談製作選舉宣傳看
  板，並預付材料費5,000元，然遭林福山婉拒，伊給付之款項
  與賄選無涉。林福山、李阿珠夫妻及女林佳蓉之證詞悖乎客觀
  事實而與常情有違，李阿珠、林佳蓉之證詞均屬傳聞證據，不
  得作為林福山證詞之補強證據，自不得以林福山之證詞逕認伊
  有行賄之事實。另伊不認識張玉女，況11月14日為競選活動始
  日，伊當日親率30輛車隊及120位支持者以廣播車環鎮拜票方
  式，約8點由總部出發，由蘇澳鎮之南邊朝陽里、南強里、東
  澳里逐步往北而行，行程至下午6時結束，晚上再前往聖愛里
  蘋果村至拜票活動結束。另11月15日當日行程則由蘇澳鎮北邊
  之里即頂寮里、龍德里開始以走路掃街拜票方式，伊於上午先
  在總部接待來賓處理事務，約11時許為蘇澳鎮頂寮里掃街行程
  ，中午團隊返回總部用餐休息，下午2時伊協同團隊再繼續進
  行蘇澳鎮龍德里挨家挨戶拜票行程，伊於下午3時許至永光里
  永光社區參加公辦辯論會之抽籤而先行離開，並至聖湖里捻香
  祭拜，返回總部後趕往永光社區參加抽籤，因抽籤號碼為最後
  ，遂離開該處至縣黨部，於5時再回龍德里慈惠堂祝壽及繼續
  未完之行程，伊一行人行經龍德里里長候選人劉德圈競選總部
  時更入內打招呼聊天，下午拜票行程約於6點結束，再與團隊
  返回競選總部，約於7時再至龍德慈惠堂參加瑤池金母壽誕廟
  會聚餐等滿檔之行程，顯然上開二日均無可能至張玉女家中拜
  票甚而行賄。被上訴人主張之事實非屬實在，應駁回被上訴人
  之請求等語，資為抗辯。
原審判決上訴人就107年11月30日經中選會公告當選為宜蘭縣第
  十九屆議員選舉當選人之當選無效。上訴人提起上訴，聲明：
　㈠原判決廢棄。
　㈡被上訴人在第一審之訴駁回。
　被上訴人答辯聲明：上訴駁回。
被上訴人主張前揭事實，邱嘉進提出中選會公告、宜蘭地檢新
  聞稿等件；宜蘭地檢提出檢察官起訴書、中選會公告等件為證
  （原審第3號卷第13-19頁、第2號卷第11-17頁）。
　兩造不爭執事項：
  ㈠被上訴人邱嘉進與上訴人均係宜蘭縣第19屆第10選區之縣議
    員候選人。
  ㈡上訴人於107年11月30日經中央選舉委員會公告為宜蘭縣第
    十九屆議員當選人。
被上訴人主張上訴人有選罷法第99條第1項之情形，而構成選罷
  法第120條第1項第3款之事由云云，為上訴人所否認，並以前
  詞置辯。經查：
　㈠按「當選人有下列情事之一者，選舉委員會、檢察官或同一
    選舉區之候選人得以當選人為被告，自公告當選人名單之日
    起三十日內，向該管轄法院提起當選無效之訴……三、有第 
    九十七條、第九十九條第一項、第一百零一條第一項、第一
    百零二條第一項第一款、刑法第一百四十六條第一項、第 
    二項之行為」，選罷法第120條第1項第3款定有明文。另「
    對於有投票權之人，行求期約或交付賄賂或其他不正利益，
    而約其不行使投票權或為一定之行使者，處三年以上十 年
    以下有期徒刑，得併科新臺幣一百萬元以上一千萬元以下罰
    金」，同法第99條第1項亦有明文。
　㈡被上訴人主張上訴人有上開「對於有投票權之人，行求期約
    或交付賄賂或其他不正利益，而約其不行使投票權或為一定
    之行使」之行為，除提出上開證物外，另以證人張玉女、林
    福山、李阿珠、林佳蓉之證述為其為有利認定之依據。惟檢
    察官起訴書、中選會公告、宜蘭地檢新聞稿均無由證明上訴
    人有對於有投票權之人，行求期約或交付賄賂或其他不正利
    益，而約其不行使投票權或為一定之行使之行為。上開證物
    自難作為有利於被上訴人認定之依據。
　㈢而張玉女於107年11月22日在法務部調查局宜蘭縣調查站（下
    稱調查站）調查時陳稱：「林騰煌曾在107年11月14日、15
    日中的某一天下午，他有來我家拜票，希望我們家能支持他
    ，當時我有跟他說我的小孩有些都不在宜蘭，也不知道他們
    會不會回來投票，我不敢答應，然後林騰煌就拿新臺幣5千
    元給我，說要給小孩們搭車回來投票支持他，然後他就離開
    了」、「……我收到後過兩天我就去台中親戚家」云云〔宜蘭
    地檢選偵字第41號卷（下逕稱第X號卷）第42-43頁〕，並交
    付現金5,000元由宜蘭縣政府警察局扣押在案（第41號卷第4
    8-51頁）。張玉女在同日檢察官訊問時證稱：「（林騰煌是
    否有到妳家拜票並向你行賄？）有，上周六前兩、三天（11
    月14日、15日），因為我周六去台中看我小叔，所以我記得
    。那天下午我在家帶小孩，林騰煌在我家外面說『有人在嗎
    ？』，我就出來看，我認得他是林騰煌，但我平時沒有往來
    ，他說『拜託，妳家投票的有幾人？』，我說『大部分都在外
    地讀書工作，休息才會回來』，他說『拜託叫他們回來選一下
    』，我說『有沒有回來我也不知道，我也不敢保證他們回來』
    ，他說『叫他們回來選，這邊是給他們當車錢』並拿出錢放在
    地上草蓆（讓我1歲多孫子玩的），放完錢他就出去了，我
    把錢收到我的錢包，過幾天我就到台中看我小叔」、「今天
    有人到我家找我，問我是否有收賄，我就照實講」、「（你
    跟林騰煌是否有過節？）很多年前他乾兒子的車子撞到我哥
    哥的兒子（寄居在我家），但後來林騰煌沒有好好處理這件
    事，所以我家對他沒有好印象」等語（第41號卷第53頁）。
    嗣於原審刑事庭審理時證稱：「（林騰煌在去年選舉前，有
    沒有去你家？）有，他有去我家，他是去拜託，他問我小孩
    都在哪裡上班，我說有在彰化，做裝潢的在新竹那邊，二個
    學生在台北上課都半工半讀，我不知道能不能放假回來，他
    說『沒關係，阿嬸，妳做好心，讓他們回來選舉，我幫他們
    貼一些車錢』，我說『不用啦，有回來再來』，他就把錢放我
    家裡一個嬰兒的身邊，說『阿嬸，這個讓小孩坐車』，他就回
    去了……」、「（多少錢？）……拿5000元……我說『他拿給我，
    我也不知道那些錢要怎麼辦』，對方就要我交出來，我就把
    錢交出來了，我是老人，我都不懂，對方這樣說，我就照做
    ……」、「（你是否記得是那一天？）我不記得了，忘記了，
    我記得是我要去我女兒彰化家的前一天他來的，第二天早上
    我就去彰化了……」、「（很多年前，林騰煌乾兒子的車，撞
    到你哥哥小孩的車？）有，已經處理好了，林騰煌有拿一些
    錢給我姪子買中藥，他有處理」、「我們家的人對議員、代
    表的印象都沒有很好」、「……去彰化找我女兒，去了很多天
    才回來，回來第二天就在家中被抓了」等語〔原審107年度選
    訴字第1號刑事卷（下稱刑事卷）第263-266頁〕。查張玉女
    於107年11月22日接受調查站、檢察官之調查、訊問，所稱
    「上周六」應指107年11月17日（本院卷第279頁107年年曆
    ），顯見其所稱「因為我周六去台中看我小叔」，係指於10
    7年11月17日至臺中看小叔，惟另稱「我記得是我要去我女
    兒彰化家的前一天他來的，第二天早上我就去彰化了……去了
    很多天才回來」，以張玉女稱107年11月14日或15日見到林
    騰煌，翌日去彰化即107年11月15日或16日到彰化，且「去
    了很多天才回來」，時間顯然涵蓋107年11月17日，是張玉
    女所稱見到林騰煌後之行程前後不一。再林騰煌交付款項，
    張玉女或稱「拿出錢放在地上草蓆」，或稱「他就把錢放我
    家裡一個嬰兒的身邊」，二者亦有不符，又張玉女非收受林
    騰煌交付之5,000元後即刻交予警方，而係於107年11月22日
    由警方搜索而扣押，佐以前述張玉女「第二天早上我就去彰
    化了……去了很多天才回來」，其於收受款項後至彰化且去了
    很多天，應有用到千元鈔之機會，如何知警方所扣押之5,00
    0元即為上訴人所交付之5,000元，以上均堪認張玉女之證詞
    非無瑕疵。
　㈣系爭選舉投票日為107年11月24日，張女玉接受調查站調查、
    檢察官偵訊、提出款項之日期為107年11月22日，其緣由，
    係因有人主動至其住處探詢有無收賄，兼張玉女自承寄居其
    家中之姪與上訴人方面曾有車禍糾葛，張玉女不無遭人利用
    或挾怨報復之虞，其證言非無偏頗；況上情僅有張玉女單一
    指證，及張玉女自己提出扣案之現金5,000元為據，此外，
    無其他事證堪認該扣案物與本案有何相關，此外，被上訴人
    復未提出任何具有相當程度具有關聯性之補強證據，以確保
    張玉女證言之真實性，顯不足證明上訴人確於被上訴人所指
    之時間、地點，向張玉女交付賄賂之行為。
　㈤另林福山於107年11月20日在調查站調查時稱：「林騰煌是我
    以前住家……的鄰居……我記得最近一次碰面是107年11月5日至
    11月9日的某一天晚上，我工作回家在看平板，林騰煌就自
    行前來我家拜訪……說他要來我家拜票，當時家裡還有林佑勳
    、林佳蓉都在客廳，林騰煌拜完票後跟我說他想上廁所，我
    就借廁所給他，上完廁所後，林騰煌就離開了，我跟林騰煌
    又沒有金錢往來」、「（……林騰煌至你家拜票，有無以每人
    每張1,000元之代償買票？）有的。林騰煌……在去廁所的途
    中，在廚房前面，林騰煌就拿了5張1,000元的鈔票計5千元
    給我，就向我說『拜託、拜託』，我就跟他說『姊夫，你也拜
    託，大家都是親戚，你給我這個幹嘛，如果可以的話，我會
    分一些票給你，因為議員大家都認識，不可能我家5票全部
    都給你』，所以我就把5,000元還給林騰煌，林騰煌就收回這
    5,000元，之後就去上廁所了，上完廁所我就送林騰煌出去
    了」、「當時我太太李阿珠在廚房洗碗筷，也看不到那個死
    角內的情形」、「我說沒收就沒收，我就不知道李阿珠為何
    要這要講」等語（第143號卷第24-26頁）。於同日檢察官偵
    訊時證稱：「11月第二個禮拜的某天晚上六點多，他（指林
    騰煌）直接推開紗門進來我家客廳，那時客廳有我媽林張秀
    子、我二兒子林佑勳和女兒林佳蓉，林騰煌進來向大家拜票
    ，後來他跟我借廁所，我就帶他走到廁所，我跟他走到房子
    內走廊轉角，他停下來從口袋拿出一疊一千元鈔票開始算，
    我問他要做什麼，他說『這樣你才不會跑掉 （票）』，我說『
    大家都認識，不可能全家都投給你」，我看到他算了五千元
    ，把錢要給我，我就把他推回去，他又把錢舉高要再給我，
    但我跟他說『你把錢放回去，你拿這個要幹嘛』，他就說『好
    ，再拜託一下』，後來他就去上廁所，他出廁所後，我就送
    他到門口……」「……林騰煌來我家的當天晚上，在我家廚房，
    當時只有我和我太太兩人，我有跟太太說『騰煌拿錢來，我
    們兩個來平分』，當天我沒有拿錢給我太太」、「過一、二
    天晚上在我家廚房，我拿兩千元給我太太，我沒有說什麼，
    就跑去釣魚了」云云（第143卷號卷第29頁）。嗣於原審刑
    事庭審理時證稱：「林騰煌進來說拜託拜託，說要借廁所，
    我就帶他進去，到半途中轉角的位置，他要拿錢給我，我說
    都是親戚，拿什麼錢，我就退回去，帶他去上廁所，上完就
    出去了」、「〔你後來有拿2000元給我（你）太太嗎？〕沒錯
    ，有」「因為有時候會跟我太太開玩笑」、「因為我太太身
    上沒錢，我是騙她的，有時候她拿2000元給我，我拿2000元
    給她」、「（錢何時給你太太李阿珠？）時間我忘記了，是
    在房間裡我拿給她的」、「我小時候跟林騰煌的太太住隔壁
    ，都玩在一起，我都叫林騰煌的太太姊姊，所以叫林騰煌姊
    夫、「平常我們會開玩笑，我說5000元是選舉來的，就說跟
    我太太二個人分」云云（刑事卷第255-263頁）。
　㈥就上訴人擬交付5,000元之地點，林福山或稱「在廚房前面，
    林騰煌就拿了5張1,000元的鈔票計5千元給我」，或稱「我
    跟他走到房子內走廊轉角，他停下來從口袋拿出一疊千元鈔
    票開始算」、「說要借廁所，我就帶他進去，到半途中轉角
    的位置，他要拿錢給我」，前後亦有異。查林福山住處客廳
    往廚房、廁所方向需經和室旁之走廊，走廊盡頭左轉方得進
    入廚房與廁所所在之空間，已經本院至林福山住處勘驗現場
    繪有平面草圖及上訴人提出之林福山屋內簡圖在卷可憑（本
    院卷一第289、421頁），林福山所稱走廊轉角即係走廊盡頭
    左轉處，林福山且稱「當時我太太李阿珠在廚房洗碗筷，也
    看不到那個死角內的情形」說明上訴人交付款項之地點在走
    廊轉角，惟林福山最初陳述之地點係「廚房前面」，而其配
    偶李阿珠係在廚房洗碗筷，當無看不到之情，林福山所為之
    證言亦有所矛盾。
　㈦林福山固稱上訴人曾於107年11月間至林福山住處客廳拜票後
    借用廁所，林福山帶領上訴人前往廁所途中轉角處，上訴人
    取出5,000元擬交付行賄遭拒，旋於上訴人上完廁所後，由
    林福山陪同上訴人走出大門離開云云。苟林福山所述屬實，
    其既當場拒絕上訴人行賄而未收取任何款項，斷無欺瞞家人
    ，謊稱收受賄款並朋分之理。而林福山之配偶李阿珠於調查
    站調查時稱：「我先生林福山拿到林騰煌給的5,000元賄款
    ，隔天晚上才拿2,000元給我，並向我表示是林騰煌給的5,0
    00元，他分3,000元，我分2,000元」；於檢察官偵訊時稱：
    「我先生在當天晚上有跟我說林騰煌拿錢給他，隔天晚上10
    點多，那時客廳只有我們兩人，我先生拿岀五千元說『這是
    選票的錢』，我沒有說話，我先生直接拿兩千元給我，我把
    那兩千元放到褲子口袋裡，林福山把三千元放回他的錢包」
    等語（第143號卷第17、21頁）。於原審刑事庭審理時證稱
    ：「（據你瞭解，林騰煌究竟有沒有拿5000元給你先生？）
    他有拿給我先生，5000元」、「（你先生有收到5000元嗎？
    ）有」、「晚上他有跟我講，他拿2000元給我，我不知道什
    麼，他最後跟我講說是選舉的錢」等語（刑事卷第247頁背
    面），顯然林福山所稱與李阿珠供稱林福山向李阿珠表示自
    上訴人處收取賄款5,000元，並朋分其中2,000元予李阿珠一
    節，嚴重歧異。
　㈧林福山於調查站時，經調查員提示上開李阿珠筆錄時，陳稱
    ：「我說沒收就沒收，我不知道李阿珠為何要這樣講」云云
    （第143號卷第26頁），即否認李阿珠之陳述。惟於同日檢
    察官偵訊時改稱：「我有跟太太說『騰煌拿錢來，我們兩個
    來平分』……」、「過一、兩天的晚上在我家廚房，我拿兩千
    元給我太太」等語（第143號卷第29頁）。於原審刑事庭審
    理時又謂：「我是騙她的」、「平常我就會開玩笑」等語（
    刑事卷第255-256頁），對於究竟有無收受賄款並朋分之重
    要事實，前後供述不一，徒以欺騙配偶、開玩笑等語搪塞，
    其證詞之可信度低至無可採信之程度。再就交付2,000元之
    地點，林福山或稱「在我家廚房」（第143卷號第29頁背面
    ），或稱「在房間裡」（刑事卷第256頁背面），前後差異
    甚大，更與李阿珠所稱「在客廳」（第143號卷第21頁背面
    ）不符。再林福山稱上訴人當時在林福山住處之廁所附近轉
    角處行賄，雙方有對話及出款項、推絕等動作，上訴人上完
    廁所後始離開。然李阿珠迭稱其當時正在廁所裡面洗衣服（
    詳下述，第143號卷第16頁背面），與林福山所稱李阿珠係
    於廚房洗碗筷不符。李阿珠於調查時稱：「那時我在廁所裡
    面洗衣服」、「我不知道有沒有說拜託拜託，但是林騰煌離
    開後，我先生林福山有跟我說，林騰煌有拿5張1,000元的現
    金給他」等語（第143號卷第16-17頁）；於偵訊時稱：「那
    時我在廁所洗衣服……我有走出來看，他（指林騰煌）與我先
    生有走到廁所旁，不知道在說什麼，我就回去洗衣服，我不
    知道林騰煌何時離開」、「我先生在當天晚上有跟我說林騰
    煌拿錢給他」云云（第143號卷第21頁背面）；於刑事庭審
    理時證稱：「（林騰煌進來的時候有說什麼話嗎？）我沒聽
    到，我就直接走到廁所裡面洗衣服」、「（後來林騰煌跟你
    先生說什麼話、做什麼事情，你瞭解嗎？）我不知道」、「
    之後你先生有沒有跟你說林騰煌找他做什麼？）他好像跟我
    說拿錢買票」（刑事卷第247頁頁）。顯然李阿珠當時在上
    址住處，未見聞上訴人有何違反選罷法之行為，僅係單純聽
    聞林福山事後之片面說詞而已。再林福山稱當時李阿珠在廚
    房洗碗筷，但李阿珠稱上訴人到林福山住處，林福山與上訴
    人談話時，李阿珠即進廁所以手洗方式洗衣服洗了一個多小
    時，有李阿珠筆錄：「林騰煌來我家，我先生跟他講，我就
    走進去洗衣服」、「我洗很久，一個多小時」（刑事卷第24
    7頁正面、背面、第252頁），以李阿珠稱：「（你們家的一
    樓有幾間廁所？）一間而已」（刑事卷第252頁），是李阿
    珠既已在廁所裡洗衣服，花了一個多小時，李阿珠又如何知
    林福山所稱：「（林騰煌當天到底有沒有去上廁所？）他有
    ，確定」（刑事卷第256頁），林福山所稱更與李阿珠所稱
    ：「（林騰煌到底有沒有去廁所？）沒有」（刑事卷第248
    頁）相矛盾。益證林福山證言之不實。
　㈨林福山之女兒林佳蓉於調查時稱：「（妳前述你父親林福山
    走到家中廁所，所為何事？）我不知道，因為我人在客廳，
    我也沒有跟著到廁所那邊，所以我不知道林福山跟林騰煌在
    廁所那邊講了什麼，這要問林福山才清楚」、「我是上週某
    天，我朋友的阿姨陳映蓉來我家跟我及我媽媽李阿珠講如果
    有人來買票要檢舉，並給我…檢舉電話，11月17日晚上我就
    在我房間內問我媽媽李阿珠有沒有收到候選人的買票錢，李
    阿珠就跟我說我前述林騰煌來我家的那天……假意要借廁所的
    ……其實是走到廁所轉角處靠近樓梯處拿出5,000元給我爸爸
    林福山」等語（第143號卷第10頁）；於偵訊時稱：「（妳
    如何知道林騰煌涉嫌賄選？）……我就在房間問媽媽李阿珠……
    我沒有再去問爸爸」云云（第143號卷第13頁），顯見林佳
    蓉當時在其上址住處內，亦未見聞上訴人有何違反公職人員
    選舉罷免法之行為，僅係單純聽聞李阿珠事後轉述林福山之
    片面說詞，經核均不足以確保林福山上開指證之真實性。
  ㈩以上，被上訴人所主張之事實，僅據張玉女、林福山片面之
    陳述及張玉女遭扣押5,000元款項，不惟其二人所述有偏頗
    或有所矛盾，此外，復無其他佐證足以證明張玉女、林福山
    之陳述係屬實在。另李阿珠與林福山證言有相互矛盾不一之
    處，已如前述，而李阿珠部分證言係自林福山處聽聞、林佳
    蓉之證言又係自李阿珠處聽聞，僅屬傳聞證據。張玉女、林
    福山、李阿珠、林佳蓉上開證言，皆難作為有利於被上訴人
    認定之依據，自無法證明上訴人確向對於有投票權之人（張
    玉女、林福山），行求期約或交付賄賂或其他不正利益，而
    約其不行使投票權或為一定之行使，被上訴人以上訴人有行
    求、交付賄賂而約其投票權為一定行使之違反選罷法第99條
    第1項之行為提起本件當選無效之訴訟，於法無據，不應准
    許。
綜上所述，被上訴人依選罷法第120條第1項第3款之規定，對上
  訴人提起本件當選無效之訴，於法無據，應予駁回。原審為上
  訴人敗訴之判決，尚有未洽，上訴意旨指摘此部分原判決不當
  ，求予廢棄改判，為有理由，應由本院予以廢棄，改判如主文
  第二項所示。
本件因事證已臻明確，兩造其餘攻擊、防禦方法及所為之立證
    ，經審酌後認與判決之結果不生若何影響，無庸再逐一予以
    論列，合併敘明。
據上論結，本件上訴為有理由，依民事訴訟法第450條、第78條
、第85條第1項前段判決如主文。
中　　華　　民　　國　　109 　年　　3 　　月　　4 　　日
                  選舉法庭
                        審判長法  官  張靜女
                              法  官  丁蓓蓓
                              法  官  湯美玉
正本係照原本作成。
不得上訴。
中　　華　　民　　國　　109 　年　　3 　　月　　4 　　日
　　　　　　　　　　　　　
　　　　　　　　  　　　　　　書記官  陳美宜